臺灣高雄地方法院刑事判決　　　　　　　　　　　　九十三年度簡上字第八七六號
　　上　訴　人
　　即　被　告　乙○○
右上訴人因電子遊戲場業管理條例案件，不服台灣高雄地方法院九十三年度簡字第五
一七八號，中華民國九十年十月二十六日一審判決（聲請簡易判決處刑案號：九十三
年度偵字第一一○四六號），提起上訴，本院管轄之第二審合議庭判決如左：
    主  文
原判決關於乙○○部分撤銷。
乙○○共同違反未依電子遊戲場業管理條例規定辦理營利事業登記者，不得經營電子
遊戲場業之規定，處拘役參拾日，如易科罰金，以佰元折算壹日。如附表所示之電
子遊戲機具共伍台及機台內現金新台幣合計壹仟伍佰元，均沒收。
    事  實
一、乙○○自民國九十三年四月一日起，受僱於設於高雄市○○路六十八號「久久超
    商」之負責人丁○○（另經檢察官以臺灣高雄地方法院檢察署九十三年度速偵字
    第二○三號案件為緩起訴處分），在該「久久超商」內擔任店員，每月薪資新台
    幣（下同）二萬元，負責售貨、收銀等工作。丁○○明知經營電子遊戲場業，須
    依電子遊戲場業管理條例之相關規定辦理營利事業登記，竟基於違反前開規定之
    犯意，未向主管機關辦理營利事業登記，自九十三年四月一日起，在上開超商內
    ，擺設電子遊戲機台「小兵立大功」及「小瑪琍」各一台，供不特定人投幣為益
    智類之玩樂，而違規經營電子遊戲場業。乙○○於不知丁○○未依電子遊戲場業
    管理條例之相關規定辦理營利事業登記之情形下，依丁○○之指示，亦在上開「
    久久超商」內，兼負責兌換硬幣予客人打玩上開電子遊戲機台之工作。丁○○嗣
    於九十三年四月十日下午一時二十分許，為警在上址查獲，並扣得上開電子遊戲
    機台「小兵立大功」及「小瑪琍」各一台及新台幣一千二百元。乙○○則因當日
    休假而未在店內，惟於翌日上班後，即已自其他同事口中得知該「久久超商」並
    未依電子遊戲場業管理條例之相關規定辦理營利事業登記。而丁○○為警查獲後
    ，乃於九十三年五月二十五日將存放於上開超商二樓而尚未使用之電子遊戲機台
    「小兵立大功」、「滿貫大亨」、「雙碰燈三」、「動物柏青樂」及「Happy
    Family」各一台，以五十萬元之價格盤讓與丙○○（另經本院判決確定），丙○○復繼續以每月二萬元之薪資，僱佣乙○○在上開超商擔任店員，嗣丙○○、乙○○竟均明知經營電子遊戲場業，須依電子遊戲場業管理條例之相關規定辦理營
    利事業登記，竟基於違反前開規定之犯意，未向主管機關辦理營利事業登記，自
    九十三年五月二十五日起，由丙○○在上開「久久超商」內，擺設上開電子遊戲
    機台五台，乙○○則負責收銀及兌換硬幣予客人打玩上開電子遊戲機台之工作，
    供不特定人投幣為益智類之玩樂，而共同經營電子遊戲場業。嗣於九十三年五月
    三十日下午一時三十分許，在上址查獲，並扣得上開電子遊戲機台「小兵立大功
    」、「滿貫大亨」、「雙碰燈三」、「動物柏青樂」、「Happy Family」各一台
    （含IC板）及上開機台內十元硬幣一百五十個（共計一千五百元）。
二、案經高雄市政府警察局前鎮分局報告臺灣高雄地方法院檢察署檢察官聲請逕以簡
    易判決處刑。
    理  由
一、訊據被告被告乙○○固坦承分別受僱於丁○○、丙○○，在上開「久久超商」內
    擔任店員，並負責兌換硬幣予客人打玩上開電子遊戲機台之工作，核與證人丁○○、丙○○供述情節相符。而上開「久久超商」分別於九十三年四月十日及同年
    五月三十日經警查獲違法經營電子遊戲場業等情，並有高雄市政府警察局營業場
    所檢查記錄表、高雄市政府營利事業登記證、讓渡證書各一紙、現場照片六張及
    上開扣案電子遊戲機台小兵立大功、滿貫大亨、雙碰燈三、動物柏青樂、Happy
    Family各一台（含IC板）及一千五百元可佐，足認證人丁○○、丙○○確有在該
    「久久超商」內經營電子遊戲場業之事實無疑。惟被告乙○○仍矢口否認有違法
    經營電子遊戲場之犯意，辯稱：伊不知道久久超商並未依電子遊戲場業管理條例
    規定辦理營利事業登記，至於久久超商於九十三年四月十日被查獲後，伊在隔日
    上班時，只知道被警察查獲之事，不知並無執照云云。惟查，上開「久久超商」
    於九十三年四月十日為警查獲時，業經警扣得電子遊戲機台「小兵立大功」及「
    小瑪琍」各一台及新台幣一千二百元，則被告於翌日上班時，即應知該店內之電
    子遊戲機台業已經警扣押，並因而知悉該店擺設電子遊戲機台供客人把玩係違法
    行為。衡諸常情，一般常人於此情形下，如原先不知其違法之原因，自應會詢問
    其原因為何，以免誤觸法網。而被告乙○○既已明知該超商內擺設電子遊戲機台
    供客人把玩係違法行為，並為警查獲，則其對該超商係無照經營電子遊戲場業乙
    節，更無不知之理，竟仍自九十三年五月二十五日起，再受僱於證人丙○○，且
    該超商內所再度擺設之電子遊戲機台中，亦有與該超商於同年四月十日遭查獲機
    型相同之電子遊戲機「小兵立大功」，則被告超靜芬就「久久超商」及證人丙○○並未依電子遊戲場業管理條例規定辦理營利事業登記乙節，自足認業已知悉。
    其於知悉之情形下，仍在該超商內負責兌換硬幣予客人打玩上開電子遊戲機台之
    工作，足認被告與證人丙○○間，就無照經營電子遊戲場業之事實，有犯意之聯
    絡及行為之分擔，被告共同無照經營電子遊戲場業之犯行，足堪認定。
二、按未依電子遊戲場業管理條例規定辦理營利事業登記者，不得經營電子遊戲場業
    ，違反者應予處罰，電子遊戲場業管理條例第十五條、第二十二條分別定有明文
    ；而依同條例第四條第一項規定：本條例所稱電子遊戲機，指利用電、電子、電
    腦、機械或其他類似方式操縱，以產生或顯示聲光影像、圖案、動作之遊樂機具
    ，或利用上述方式操縱鋼珠或鋼片發射之遊樂機。又所謂電子遊戲場「業」，指
    「業務」而言，而刑法上所謂業務，係以事實上執行業務者為標準，指以反覆同
    種類之行為為目的之社會的活動而言；執行此項業務，縱令欠缺形式上之條件，
    仍無礙於業務之性質。因此不論該事業是否「專營」電子遊戲場業，亦不問經營
    是否需達「一定之規模」，即使於原本所營事業外，兼營電子遊戲場業，或所經
    營之電子遊戲場不具相當之規模，亦無礙於電子遊戲場業管理條例相關規定之適
    用。故核被告乙○○所為，係違反電子遊戲場業管理條例第十五條之未經辦理營
    利事業登記而擅自經營電子遊戲場業之規定，應依同條例第二十二條之規定處斷
    。原審以被告罪證明確，予以論罪科刑，固非無見。惟查，被告乙○○自九十三
    年四月一日起至同年月十日止部分之犯行，尚屬不能證明（詳後述），原審未審
    酌及此，而認其此部分事實亦成立犯罪，並與前開論罪科刑之事實，依連續犯之
    規定論以一罪並加重其刑，容有未洽；而原審就此部分以被告與丁○○有共同犯
    意之聯絡，有共犯關係，而就經警於九十三年四月十日所扣得之電子遊戲機台「
    小兵立大功」及「小瑪莉」各一各及現金一千二百元併予宣告沒收，亦難認合法
    ；且被告乙○○既僅係受僱於丙○○之人，其並未因違法經營電子遊戲場業之而
    獲有其他之利益，原審所量處之刑期，竟反較因違反經營電子遊戲場業而獲得利
    益之主要經營者丙○○為重，其量刑之輕重失其均衡，亦有所不當。被告執此為
    由提起上訴，為有理由，自應由本院予以撤銷改判。爰審酌被告乙○○明知丙○○未經主管機關許可，擅自在超商擺設電子遊戲機具供人打玩，竟與之共同違法
    經營電子遊戲場業，有損主管機關對於電子遊戲場業之管理，且於犯後猶矢口否
    認犯行，惟念被告乙○○僅係受僱擔任店員，所賺取者不過每月二萬元之薪資，
    且其所負責之工作，主要係該超商內之售貨、收銀，亦非以為客人兌換硬幣為主
    要工作，及查獲之機台達量為五台，數量非多等一切情狀，量處如主文所示之刑
    ，併諭知易科罰金之折算標準，以示儆懲。如附表所示之機台五台（以上均各含
    ＩＣ板一塊），及機台內現金一千五百元均為證人即共犯丙○○所有，此經證人
    丙○○坦承在卷，且分別係供犯罪所用及因犯罪所得之物，爰依刑法第三十八條
    第一項第二款、第三款之規定併予宣告沒收。
三、聲請意旨另以：被告乙○○自九十三年四月一日起，至同年四月十日止，在擔任
    上開超商店員期間，明知經營電子遊戲場業，須依電子遊戲場業管理條例之相關
    規定辦理營利事業登記，而該超商並未向主管機關辦理營利事業登記，竟與該超
    商負責人丁○○基於共同犯意之聯絡，違法經營電子遊戲場業，因認被告乙○○
    此部分亦涉有電子遊戲場業管理條例第十五條、第二十二條之罪嫌等語。惟按犯
    罪事實應依證據認定之，無證據不得認定犯罪事實；次按不能證明被告犯罪者，
    應諭知無罪之判決，刑事訴訟法第一百五十四條第二項、第三百零一條第一項分
    別定有明文。又事實之認定，應憑證據，如未能發現相當證據，或證據不足以證
    明，自不能以推測或擬制之方法，為裁判基礎；且認定不利於被告之事實須依積
    極證據，苟積極證據不足為不利於被告事實之認定時，即應為有利於被告之認定
    ；另認定犯罪事實所憑之證據，雖不以直接證據為限，間接證據亦包括在內，然
    而無論直接證據或間接證據，其為訴訟上之證明，須於通常一般之人均不致有所
    懷疑，而得確信其為真實之程度者，始得據為有罪之認定，倘其證明尚未達到此
    一程度，而有合理之懷疑存在而無從使事實審法院得有罪之確信時，即應由法院
    為諭知被告無罪之判決（最高法院四十年台上字第八六號、三十年台上字第八一
    六號、七十六年台上字第四九八六號分別著有判例參照）。訊之被告乙○○堅決
    否認其於九十三年四月一日起至同年四月十日該「久久超商」為警查獲時止，就
    該超商並未依電子遊戲場業管理條例之相關規定辦理營利事業登記乙節早已知情
    。經查，被告乙○○係該超商之店員，負責該店內之售貨、收銀工作，此為證人
    丁○○證述無訛。衡諸常情，一般受僱人於應徵工作時，尤其是應徵類似超商售
    貨、收銀員等勞力性質之工作時，就雇主是否辦理相當之營利事業登記證等行政
    許可事項，若非從事於相關之行業，或就此有專門知識之人，通常均未注意其相
    關規定，故實無期待應徵者主動查證雇主是否有營業許可之合理可能，故被告乙○○辯稱其並不知其雇主丁○○並未依電子遊戲場業管理條例之相關規定辦理營
    利事業登記等語，尚無重大悖情之處。而檢察官亦未舉證證明被告乙○○就此確
    已知悉，尚難認被告乙○○具有無照經營電子遊戲場業之犯意，故其此部分之犯
    罪尚屬不能證明，揆諸前開說明，就此部分本應為無罪之諭知，惟聲請人認被告
    乙○○此部分之事實如成立犯罪，亦與前開論罪科刑之事實，有連續犯之裁判上
    一罪關係，依審判不可分原則，爰不另為無罪之諭知。
據上論斷，應依刑事訴訟法第四百五十五條之一第一項、第三項、第三百六十九條第
一項前段、第三百六十四條、第二百九十九條第一項前段，電子遊戲場業管理條例第
十五條、第二十二條，刑法第十一條前段、第二十八條、第四十一條第一項前段、第
三十八條第一項第二款、第三款，罰金罰鍰提高標準條例第二條，判決如主文。
本案經檢察官甲○○到庭執行職務。
中　　　華　　　民　　　國　　九十四　　年　　　二　　　月　　　五　　　日
                                  臺灣高雄地方法院刑事第十庭
                                      審判長法官  張世賢
                                            法官  呂曾達
                                            法官  王啟明
右正本證明與原本無異。
如不服本判決，應於收受送達後十日內向本院提出上訴書狀。
  　　　　　　　　　　　　　　　　　　　　　書記官 陳寰瑛
中　　　華　　　民　　　國　　九十四　　年　　　二　　　月　　　五　　　日
附表：
┌──┬───────┬─────┬──────┬─────────┐
│編號│電子遊戲機具  │數量（台）│備        註│查獲時間          │
├──┼───────┼─────┼──────┼─────────┤
│ 一 │滿貫大亨      │    一    │含ＩＣ板一塊│93年05月30日      │
├──┼───────┼─────┼──────┼─────────┤
│ 二 │動物柏青樂    │    一    │含ＩＣ板一塊│93年05月30日      │
├──┼───────┼─────┼──────┼─────────┤
│ 三 │小兵立大功    │    一    │含ＩＣ板一塊│93年05月30日      │
├──┼───────┼─────┼──────┼─────────┤
│ 四 │雙碰燈三      │    一    │含ＩＣ板一塊│93年05月30日      │
├──┼───────┼─────┼──────┼─────────┤
│ 五 │Happy Family  │    一    │含ＩＣ板一塊│93年05月30日      │
└──┴───────┴─────┴──────┴─────────┘
附錄本判決論罪法條：
電子遊戲場業管理條例第二十二條違反第十五條規定者，處行為人一年以下有期徒刑
、拘役或科或併科新台幣五十萬元以上二百五十萬元以下罰金。
